最　高　行　政　法　院　判　決
　　　　　　　　　　　　　　　　　　 96年度判字第00921號
上　訴　人　政忠實業有限公司
代　表　人　甲○○
訴訟代理人　郭金守會計師
　　　　　　王東山律師
被 上訴 人　財政部基隆關稅局
代　表　人　丘欣
上列當事人間因虛報進口貨物產地事件，上訴人對於中華民國94
年10月13日臺北高等行政法院94年度訴字第340號判決，提起上
訴。本院判決如下：
    主  文
原判決廢棄，發回臺北高等行政法院。
    理  由
一、上訴人於民國（下同）89年3月29日委由昇泰報關股份有限
    公司向被上訴人申報自泰國進口泰國產製床單乙批（報單第
    AW／89／1665／0704號），並於89年3月30日繳稅放行。嗣
    據法務部調查局航業海員調查處（下稱海調處）89年11月24
    日（89）航肅字第600741號函告上訴人涉有偽變造泰方發票
    、虛報貨物產地，進口未開放大陸物品之違法情事。經被上
    訴人依據海關緝私條例第37條第3項規定轉據同條例第36條
    第1項規定，處貨價2倍罰鍰計新臺幣（下同）3,006,134元
    。上訴人不服，申請復查，未獲變更，提起訴願，亦遭決定
    駁回，遂提起本件行政訴訟。
二、上訴人於原審起訴主張：（一）本件係因「法律見解有誤」
    而被撤銷，依司法院釋字第368號解釋及訴願法第96條規定
    ，被上訴人不得再為相同之決定。且財政部所為「訴願駁回
    」決定，亦違反行政院93年7月23日院台規字第0930087696
    號函規定，依行政程序法第158條第1項第1款規定，其訴願
    決定、原處分應歸無效。又被上訴人原處分所引諸判例，牴
    觸上開大法官解釋，依釋字第185號解釋意旨當然失其效力
    。（二）被上訴人依他案刑事共同被上訴人陳進財於海調處
    89年10月19日之調查筆錄，檢察官之起訴書及台灣高等法院
    刑事判決之「犯罪事實」，行使偽造文書罪之「證據並所犯
    法條」等證據資料，以擬制推測之方法，推斷上訴人「走私
    大陸物品」、「私運管制物品進口」為裁罰之基礎，未本於
    職權調查證據，證明「走私大陸物品」違法事實之存在，和
    原審法院89年度訴字第2761號判決及改制前行政法院39年判
    字第2號及62年判字第402號判例意旨有所牴觸。又本件既無
    「扣案貨物現貨樣品」直接證據，復無「貨櫃動態表」間接
    證據，被上訴人逕以片面臆測之詞為裁罰之基礎，顯已違反
    改制前行政法院39年判字第2號、85年判字960號、62年判字
    第402號及75年判字第309號判例意旨。（三）他案刑事共同
    被上訴人陳進財等因92年上更一字第688號懲治走私條例等
    一案，於92年12月24日在台灣高等法院刑事第18法庭公開行
    準備程序，陳進財指陳海調處筆錄記載不實在，並經台灣高
    等法院刑事判決證明「不為真」，該筆錄自不具證據能力與
    證據證明力。臺灣高等法院判決所為之各項事實確認有證據
    能力及證明力，上訴人未違反懲治走私條例進口大陸物品部
    分，自已明確，依改制前行政法院62年判字第402號、29年
    判字第13號及32年判字第18號判例意旨與行政院台六二法字
    第5916號函釋，訴願決定未尊重檢察官之偵查及法院審判結
    果，仍維持原處分，顯非適法。至被上訴人所舉改制前行政
    法院76年判字第303、1443號二判決意旨所指情形，係除筆
    錄外尚有「獲案單位」、「扣案貨物」可證，與本事件以無
    證據能力之「傳聞證據」筆錄又無「證物」者，尚屬有間。
    （四）陳進財在他案中為共同被上訴人地位，其所為之不利
    於卜鴻章之供述，按司法院釋字第582號解釋，自應令其立
    於證人之地位而為陳述，亦即應命陳進財具結，並經過交互
    詰問後，始得作為共同被上訴人論罪科刑之依據，惟前開調
    查筆錄並未經過人證之法定調查程序，縱該調查筆錄，係為
    經手本案貨物實際進口之關係人於司法調查機關所為之正式
    調查筆錄，亦屬傳聞證據，而無證據能力，然訴願決定卻據
    此無證據能力之調查筆錄，遽認系爭泰國公司發票係陳進財
    自行取得偽造，而無視前開司法院解釋，並違反「正當行政
    程序」、行政程序法第161條、第158條第1項第1款、第34條
    、第36條規定，是訴願決定自有不適用法規之違誤。（五）
    海調處89年11月24日（89）航肅字第600741號函送被上訴人
    辦理之調查筆錄其「案由」已明確指明係「涉嫌走私罪」，
    依行政程序法第3條第3項第3款規定，「刑事案件犯罪偵查
    程序」於本案程序應不適用，而程序之開始應由具有完整權
    限之被上訴人，本於職權行使之（行政程序法第2條、第11
    條、第20條第2款、第34條），對當事人有利及不利事項亦
    應一律注意，是被上訴人未依行政程序法第102條規定，給
    予上訴人陳述意見之機會，顯有違法。至被上訴人援引法務
    部90年3月23日法90律決字第004859號函釋稱「『似符』同
    法第102條除外規定」，並未肯定其所為解釋符合法律意旨
    。（六）按法務部84年8月17日法（84）律決字第19662號函
    釋：「‧‧‧至原函所引行政法院55年判字293號、56年判
    字第29號、161號、58年判字第120號判例，因其所適用之法
    律係民國23年所公布之舊法，當時對於何謂私運貨物進、出
    口，並無定義規定，而現行海關緝私條例第3條已明定私運
    貨物之定義，且對於私運貨物之處罰，並未限於『應稅或列
    管之貨物』為要件，從而本案有無原函所引行政法院判例之
    適用，似值斟酌。」準此，被上訴人引據改制前行政法院依
    23年6月19日公布海關緝私條例所著42年判字第21號及51年
    判字第92號判例意旨資為辯解，明顯違反現行法律，應不予
    適用。又依憲法第80條規定，法官應依「法」審判，故若認
    為既存判例違反現行法律或憲法，仍可依據法律獨立審判，
    而不受判例之拘束。（七）被上訴人援引台灣高等法院92年
    度上訴字第3995號刑事判決，以資證明暢旺公司確實有不正
    常營業情形乙節，按犯罪之成立依上開刑事判決意旨，應依
    個案具體認定之，犯罪事實之有無及何種事實是否存在，其
    確認須依證據法則，不屬行政裁量（判斷）之範圍。是被上
    訴人引據該案刑事判決片段理由，而推定香港暢旺公司亦為
    「一不正常營業公司」，其見解違反經驗法則、論理法則，
    要無可採。再者，該案經認定「格子系列」為大陸產製之內
    褲，均經扣押，並送經關稅總局進口貨物原產地認定委員會
    會商認定產地，與本件案情不同，不得逕予引用。（八）本
    件香港暢旺公司為貿易商，卜鴻章、陳進財顯無從知悉香港
    暢旺公司購買之貨品產地為何，該公司既僅告知係泰國廠商
    生產，若蓄意隱瞞真相，卜鴻章、陳進財更無從知悉泰國
    HUALI GROUP、UPPER INDUSTRIAL及N. N. N.等三家公司是
    否存在、營業，訴願決定僅以台灣高等法院審理期間調查上
    開三家泰國公司或不存在或未營業之資料，即逕予推論卜鴻
    章委陳進財報關進之貨品係大陸貨，而未就前開有利於上訴
    人之證據加以審酌，且未說明不採之理由，是訴願決定自有
    理由不備之違誤。縱暢旺公司出具之發票或憑證涉嫌偽造、
    變造或不實，上訴人應僅負民法上履行輔助人之過失責任。
    依財政部82年10月20日台財關821556309號函解釋，亦僅構
    成海關緝私條例第37條第1項第3款、第4款規定規範之範圍
    ，然被上訴人引據同條例第36條第1項規定為裁罰基礎，顯
    有適用法律錯誤，此參財政部財稅人員訓練所編印之「緝私
    法規與緝案處理」，有關海關緝私條例第3條釋義亦採同一
    見解。（九）依現行進出口報關實務，進口報單上起運港欄
    上登載，係以出口商開立之發票，裝箱單上之記載為準，而
    發票及裝箱單既係出口商所提供，其託運時誤載及發票裝箱
    單疏忽記載不實，均非進口商所能置喙，更何況台灣高等法
    院91年度上訴字第2172號認卜鴻章事涉偽造文書，業務上文
    書登載不實及行使該等文書等罪，其所憑理由主要亦僅認定
    上訴人涉有虛報產地之情事，並未認定實際產地為何？更未
    判定上訴人「走私大陸物品」，既台灣高等法院刑事判決未
    予認定上訴人「走私大陸物品」，足徵本案貨物原產地是否
    果為中國大陸，仍不無有疑，然訴願決定卻昧於事實，遽認
    本案系爭貨物之原產地為中國大陸，並採為對上訴人不利決
    定之依據，是訴願決定認定事實自有理由矛盾之違誤。（十
    ）退步言之，縱卜鴻章或陳進財報關進口之貨品均係大陸貨
    ，而非在泰國產製乙節不虛者（假設），然此亦僅為發票、
    裝箱單之內容不實，而香港暢旺公司至今猶在，陳進財係為
    應付關稅局要求，在票上簽署自己的英文姓氏「CHEN」，並
    未簽署泰國HUALI GROUP、UPPER INDUSTRIAL及N. N. N.等
    三家公司負責人之姓名，與冒用他人姓名簽署之情形委有不
    同，且依前所述，僅憑發票、裝箱單，尚且不能證明卜鴻章
    委陳進財報關進口之貨品均係大陸貨，又何得證明該等發票
    、裝箱單之內容與事實不符。爰請求撤銷訴願決定及原處分
    等語。
三、被上訴人則以：（一）根據行政法院42年判字第21號及51年
    判字第92號判例之意旨，刑罰與行政罰性質不同，構成要件
    有別，且各有其適用之領域，故私運貨物進口之行為不能適
    用刑法科刑者，仍可援引海關緝私條例處罰。查台灣基隆地
    方法院之判決係對涉案人個人使用偽造文書之行為，為無罪
    判決，且核其性質為個人之刑事案件，與本案公司虛報之行
    政案件不同，並不影響原有之行政處分。本案貨物進口時雖
    經查驗放行，惟依據海關緝私條例第44條規定：「有違反本
    條例情事者，除依本條例有關規定處罰外，仍應追徵其所漏
    或沖退之稅款。但自情事發生已滿5年者，不得再為追徵或
    處罰。」本案貨物於放行後未逾5年，既經查得違法事證，
    自應據以處罰。（二）經核本案係由海調處查得上訴人有繳
    驗偽變造發票、進口大陸物品，逃避管制之違法事證，該處
    為具司法警察調查權之司法機關，其於案件調查中已依法作
    有多項調查並製作詳細筆錄在卷，根據法務部90年3月23日
    法90律決字第004859號函之釋示：「‧‧‧警察人員於調查
    證據時，針對該違法（規）構成要件之重要事項已予以調查
    ，並於調查證據時，依行政程序法第39條規定給予相對人陳
    述意見機會，載明調查筆錄中者，該法規之主管機關據該調
    查筆錄作成負擔性行政處分時，‧‧‧無庸於作成處分前再
    給予相對人陳述意見機會‧‧‧。」本件因海調處於調查及
    製作筆錄時已依法給予相對人陳述意見之機會，被上訴人並
    據以作成處分，依上開法務部函釋，自無庸再給予上訴人陳
    述意見之機會。另查一般筆錄之製作均經被訊問人親自閱覽
    無訛後，始簽名壓指印，以證其內容之確為真實。本案上訴
    人雖一再指稱，該份由實際辦理貨物進口之共同被上訴人陳
    進財於司法調查機關承認來貨為大陸物品之正式調查筆錄不
    可用，上訴人卻無其它足資證明該筆錄不為真之證明，自難
    遽翻前供，此有行政法院76年判字第303號及1443號判決意
    旨可參。（三）按行政罰與刑事罰之構成要件有異，違章漏
    稅事件之認定，並非當然受刑事判決之拘束，故刑事上雖經
    法院判決無罪，然並不能解免其所應負之行政罰責，此有行
    政法院89年4月21日89判字第1172號判決可稽。另參據台灣
    高等法院92年度上訴字第3995號刑事判決理由三（二）、略
    稱「‧‧‧是本件進口之泰國製男用內褲中夾藏之大陸製男
    用內褲應非疏忽所致，則本件就此所應審究者，係被上訴人
    李瑞梅是否原即明知該批進口貨品中夾藏有部分中國大陸產
    製品，抑或係出賣人即暢旺公司擅自以中國大陸產製品混充
    其內，‧‧‧而經暢旺公司函覆稱倉管出貨人因為出貨數量
    不足，為了填滿一整個櫃子，所以誤裝一部份品質類似，但
    為中國大陸製造的商品等語。‧‧‧」乙節，亦足以證明暢
    旺公司確實有不正常營業情形。本案報單原申報之泰國賣方
    經查證結果係為一歇業公司，上訴人另辯稱向香港採購之暢
    旺有限公司，經查證亦為一不正常營業之公司。而香港緊鄰
    中國大陸，亦為大陸物品重要轉運地，本案貨物（床單）依
    進口時輸入規定，僅大陸產製為管制物品，其餘地區均未有
    限制，如非意圖逃避管制，斷無必要甘冒偽造發票之風險，
    向海關報運進口。本案雖辯稱自香港進口，但自始至終未能
    提供足資證明進口貨物實際產地及其他有關交易往來等文件
    ，顯有違一般貿易行為。且本案關係人陳進財亦已承認本案
    貨物產地為中國大陸，且作有正式筆錄在案。被上訴人根據
    現有證據綜合研判，系爭貨物實際產地應為中國大陸。上訴
    人偽造發票，虛報貨物產地，逃避管制之違法情事，已至臻
    明確等詞置辯。
四、原審駁回上訴人在第一審之訴，係以：（一）上訴人之股東
    兼進口經理卜鴻章，為規避政府管制大陸產製物品進口之管
    制，由陳進財於受上訴人委託辦理進口報關時，連續偽造不
    實之泰國出口商HUALP GROUP（THAI）CO. LTD（無申登資料
    ）之發票、裝箱單，再利用不知情之昇泰報關行職員嚴永政
    將該不存在之泰國出口商、不實之起運港（曼谷）、不實起
    運日期等事項登載業務上製作之文書進口報單上，再由嚴永
    政以昇泰報關行之電腦網路設備透過關貿網路向被上訴人所
    屬五堵分局連線申報進口而行使（事後再補送進口報單及發
    票、裝箱單），使該海關人員誤信來貨係自泰國出口審驗通
    關，以此連續多次自大陸地區私運大陸產製床單入境乙案，
    陳進財、卜鴻章經臺灣高等法院以92年度上更一字第688號
    刑事判決判處陳進財有期徒刑1年2月、卜鴻章有期徒刑4月
    ，其判決略以：「 (二)卜鴻章部分：卜鴻章為政忠公司及
    偉貿公司之股東兼進口經理。88年9月間、89年3月間，卜鴻
    章亦明知政忠公司所進口之床單、床罩、被套、枕套等寢具
    ，各於89年3月27日、89年3月29日在香港起運，竟與陳進財
    基於概括犯意聯絡，由陳進財受政忠公司委託辦理報關時，
    連續偽造泰國出口商HUALP GROUP（THAI）CO.,LTD.、N.N.N
    .SERVICE LIMITED PARTNERSHIP之發票、裝箱單，並由陳進
    財委由不知情之嚴永政以昇泰報關行名義，將不實之起運港
    （曼谷）、出口商及國外出口日期登載於業務上製作之文書
    進口報單上，復利用昇泰報關行之網路設備，透過關貿網路
    連線申報進口通關而行使之，均足生損害於海關對於進口物
    品審驗之正確性，及上開泰國公司。理由二、(一)被告陳進
    財部分：(1)HUALP GROUP（THAI）CO.,LTD，查無該公司申請
    登記電話資料及該地址。證人即調查局駐泰國經濟文化代表
    處保防秘書林振光於本院調查時證稱：查該公司工商資料結
    果，這家公司並沒有登記足見上開泰國公司於86年間不存在
    ，陳進財等於本件進口報單中檢附該等泰國公司發票，均屬
    偽造無疑。(2)依陳進財於調查局所供，係因昌路達公司及享
    昌公司表示進口欠缺泰國公司發票，始由被上訴人陳進財負
    責找取泰國發票供報關之用，陳進財並於昌路達等公司使用
    之泰國發票上自行簽名，顯見本件進口報單檢附之泰國公司
    發票，係陳進財自行取得偽造至為灼然。(3)陳進財為報關業
    者，竟代出口商於發票上簽名，顯與常情不符。雖陳進財另
    提出暢旺公司授權書中、英文版本為據，然暢旺公司既非發
    票上所載之泰國公司，豈能授權陳進財代泰國公司負責人簽
    名，況該三家泰國公司經查證結果，均屬不存在或已停業之
    公司，亦不可能出售暢旺公司商品，更無從授權暢旺公司於
    發票上簽名，或開立發票交付暢旺公司轉交被上訴人陳進財
    報關使用，陳進財辯稱係依暢旺公司授權，始於發票上代簽
    負責人姓名，委無可採。(4)本件進口報單所提出附表參所示
    泰國公司發票，既係陳進財偽造，該等進口報單隨同檢附裝
    箱單（即載有出口商、貨物品名等事項）亦屬陳進財所偽造
    無誤。另陳進財以該不實之發票、裝箱單委由不知情之嚴永
    政製作之進口報單，該報單所載之起運港、出口商及出口日
    期等，自均屬登載不實。事證明確，被告陳進財偽造文書及
    登載不實業務文書之犯行堪以認定。(二)被告卜鴻章辦理進
    口報關部分(1)卜鴻章及陳進財、鄭學元供述一致，均供稱係
    經由陳進財之介紹或由陳進財代為向香港暢旺公司及坤輝公
    司購貨，貨品係泰國公司生產等語。然查本件進口報單所附
    開具發票、裝箱單之泰國三家公司，係屬不存在或已停業之
    公司，已如前述。而香港暢旺有限公司（LONGEST LTD.）之
    營業狀況，經本院前審函詢遠東貿易服務中心駐香港辦事處
    調查結果，依暢旺公司現狀，顯無正常營業。再臺灣廠商向
    國外廠商買貨，國內買主與國外廠商間一定會有往來文件及
    交易憑證。出貨人必需與開具發票之公司廠商名稱相符，發
    票亦係買主所採購之廠商所開具，即使香港暢旺公司貨物購
    自泰國曼谷，臺灣買主也不可以泰國所具發票報關進口等情
    ，亦據證人即財政部基隆關稅局編審劉達章證述綦詳。由上
    可知，被告等辯稱係向香港暢旺公司購貨，貨品之產地係泰
    國云云，已不足採信。」有該判決影本附卷可參，上訴人申
    報向HUALI GROUP（THAILAND）CO.LTD購買一節，係屬不實
    在，自堪認定。（二）查本案之違章受處分人為報運貨物進
    口人，而香港暢旺公司既非報單所列之出口商自無權授與他
    人在發票或裝箱單簽字；另參諸上訴人所稱本件香港暢旺公
    司為貿易商，卜鴻章、陳進財顯無從知悉香港暢旺公司購買
    之貨品產地為何，該公司既僅告知係泰國廠商生產，若蓄意
    隱瞞真相，卜鴻章、陳進財更無從知悉泰國三家公司是否存
    在、營業云云。上訴人竟稱對於購買何地製造之貨物並不知
    悉，而香港為大陸貨之轉口港，為從事貿易之人眾所週知之
    事實，益足堪認定本件上訴人、卜鴻章及陳進財等人對於所
    進口之貨物縱為大陸貨，亦不違反其本意，足認有共同虛報
    矇混進口之故意，已非單純之過失行為而已。上訴人以本案
    出口文件及起運港為香港暢旺公司所提供及委任託運，主張
    無故意過失責任，無非事後圖卸責之辯詞，要無可採。（三
    ）另按相對人於提起訴願前依法律應向行政機關聲請復查者
    ，行政機關得不給予陳述意見之機會，行政程序法第103條
    第7款定有明文。本件依海關緝私條例第47條規定，於訴願
    前，得向原處分機關申請復查，故被上訴人於作成處分前縱
    未給予上訴人陳述意見之機會，亦無違法可言。（四）海關
    緝私條例第4條規定：本條例稱報運貨物進口、出口，謂依
    關稅法及有關法令規定，向海關申報貨物，經由通商口岸進
    口或出口。本案上訴人既依關稅法規定向被上訴人申報貨物
    進口，其報運事實即屬存在，被上訴人於查驗貨物當時雖未
    發現申報之來源地有疑而予通關放行，惟該貨物於嗣後復由
    海調處查有違法新事證，依海關緝私條例第44條規定：「有
    違反本條例情事者,除依本條例有關規定處罰外，仍應追徵
    其所漏或沖退之稅款。但自其情事發生已滿5年者，不得再
    為追徵或處罰」，於5年內予以追徵、處罰，於法並無不合
    。又查財政部82年10月20日台財關第821556309號函，僅係
    闡明報運貨物進口而有虛報產地情事者，即構成海關緝私條
    例第37條第1項第4款之違法行為，係指未涉及逃避管制者而
    言，如涉有逃避管制者，依法即應依該條第3項規定轉據同
    法第36條規定處理論處，上訴人訴稱虛報產地、逃避管制，
    部函規定應依海關緝私條例第37條第1項處罰云云，係誤解
    法律規定，尚無可採。（五）又被上訴人於查驗貨物當時雖
    未發現申報之來源地有疑而予通關放行，惟嗣經海調處查有
    上訴人偽造發票虛報貨物產地之不法情事，又根據案關係人
    陳進財於海調處89年10月19日之調查筆錄自承由其代理報關
    之上訴人係由其以偽造之泰國發票自中國大陸進口管制物品
    ，是以本案系爭貨物之原產地為中國大陸殊堪認定。上訴人
    指摘被上訴人未憑證據臆測云云，要無可採。另查，行政罰
    與刑罰之構成要件本有不同，而刑事判決與行政處分，亦可
    各自憑證據認定事實，行政法院著有75年度判字第309號判
    例可參。被上訴人依上述刑事案件調查所得之證據，認定上
    訴人之申報資料有不實情事已盡舉證之責，於法並無不合，
    上訴人就其主張之事實，應負舉證之責任，上訴人主張被上
    訴人應證明系爭貨品是大陸何工廠生產云云，顯為對舉證責
    任之誤解，要無可採。從而，本件原處分並無違誤，訴願決
    定予以維持，亦無不合，上訴人徒執前詞，訴請撤銷訴願決
    定及原處分，並無理由，應予駁回，作為其判決之基礎。
五、上訴意旨復執前詞，並主張略謂：（一）原判決認定系爭泰
    國公司發票乃陳進財自行取得偽造及本案貨物原產地係中國
    大陸乙節，係以陳進財於89年10月19日在海調處所為之供述
    為論據之一，惟陳進財於臺灣高等法院於92年12月24日就上
    開92年度上更 (一)字第688號懲治走私條例案件行準備程序
    時，陳進財即已供稱：「因為問的時間很長，調查局之筆錄
    記載不實在。」且該筆錄所指上訴人股東兼進口經理卜鴻章
    自中國大陸進口管制物品與事實不符，亦於該判決38、39頁
    載明，原判決卻援引上開判決及不具證據能力及證據證明力
    之調查筆錄，認定上訴人有進口大陸物、逃避管制之情事，
    即屬判決違背司法院釋字第582號解釋及相關法令。又其就
    上訴人於原審所提有利之國際貿易實務慣例相關證據，並未
    說明不採之理由，亦屬理由不備之違法。（二）訴外人陳進
    財雖因觸犯連續私運管制物品進口逾公告數額罪經判處有期
    徒刑1年2月；卜鴻章亦因連續行使偽造私文書罪被判處有期
    徒刑4月，有上開臺灣高等法院92年度上更 (一)字第688號
    刑事判決附於原審卷可憑，原判決並援引該刑事判決認定之
    事實採為本件判決之基礎。惟該刑事判決業經最高法院95年
    3月9日95年度台上字第1181號刑事判決撤銷，發回臺灣高等
    法院更為審判，並經該院95年度上更(二)字第202號判決維
    持陳進財、卜鴻章第一審無罪之判決。則本件原審原未本於
    職權就待證事實詳為調查審認，而其據以認定事實之基礎復
    已不存在。訴請將原判決廢棄改判或發回等語。
六、本院查：按行政訴訟法第125條第1項規定：「行政法院應依
    職權調查事實關係，不受當事人主張之拘束。」依此規定，
    行政法院基於職權調查義務，即應自行搜集一切為裁判基礎
    所須之訴訟資料，調查證據，以查明事實真象。本件原審認
    定上訴人之股東兼進口經理卜鴻章，為規避政府管制大陸產
    製物品進口之管制，由陳進財於受上訴人委託辦理進口報關
    時，連續偽造不實之泰國出口商HUALP GROUP（THAI）CO.LT
    D（無申登資料）之發票、裝箱單，再利用不知情之昇泰報
    關行職員嚴永政將該不存在之泰國出口商、不實之起運港（
    曼谷）、不實起運日期等事項登載業務上製作之文書進口報
    單上，再由嚴永政以昇泰報關行之電腦網路設備透過關貿網
    路向被上訴人所屬五堵分局連線申報進口而行使（事後再補
    送進口報單及發票、裝箱單），使該海關人員誤信來貨係自
    泰國出口審驗通關，以此連續多次自大陸地區私運逾公告數
    額、完稅價格之大陸產製床單入境之事實，係以臺灣高等法
    院92年度上更（一）字第688號刑事判決理由資為依據，惟
    查行政法院之判決雖非不得憑刑事判決之記載內容為判斷基
    礎，然對該刑事判決之內容與待證事項間之關聯如何，仍應
    依職權為必要之調查，再由行政法院依論理法則及經驗法則
    予以論斷，判決理由方為完備。本件上訴人主張原判決認定
    系爭泰國公司發票乃陳進財自行取得偽造及本案貨物原產地
    係中國大陸乙節，係以陳進財於89年10月19日在海調處所為
    之供述為論據之一，惟陳進財於台灣高等法院於92年12月24
    日就上開92年度上更(一)字第688號懲治走私條例案件行準
    備程序時，陳進財即已供稱：「因為問的時間很長，調查局
    之筆錄記載不實在。」且陳進財雖因觸犯連續私運管制物品
    進口逾公告數額罪經判處有期徒刑1年2月；卜鴻章亦因連續
    行使偽造私文書罪被判處有期徒刑4月，固有上開92年度上
    更(一)字第688號刑事判決附卷可憑，並為原判決援引該刑
    事判決認定之事實採為本件判決之基礎。惟該刑事判決業經
    最高法院95年3月9日95年度台上字第1181號刑事判決予以撤
    銷，發回台灣高等法院更為審判，經該院95年度上更(二)字
    第202號判決認無法證明陳進財知悉系爭進口貨物為來自大
    陸，又上訴人確與香港暢旺公司為交易，系爭泰國公司之發
    票係來自暢旺公司所提供，卜鴻章並無從知悉該等發票係出
    於他人冒用泰國公司負責人名義擅自開立。因而為維持陳進
    財、卜鴻章第一審無罪之判決，有該案判決影本附本院卷可
    稽。則本件原審未本於職權就待證事實詳為調查審認，而據
    以認定事實之基礎復已不存在，有如前述。上訴意旨執此指
    摘原判決違背證據法則，且有判決不備理由之違法，即為有
    理由。應由本院將原判決廢棄，發回原審法院查明事實後，
    另為適法之判決。
據上論結，本件上訴為有理由，依行政訴訟法第256條第1項、第
260條第1項，判決如主文。
中　　華　　民　　國　　96　　年　　5　　 月　　24　　日
                  第二庭審判長法  官　黃　合　文
                              法  官  劉　介　中
                              法  官　吳　明　鴻
                              法  官　鄭　小　康
                              法  官　帥　嘉　寶
以  上  正  本  證  明  與  原  本  無  異
中　　華　　民　　國　　96　　年　　5　　 月　　24　　日
　　　　　　　　　　　　　　　書記官　郭　育　玎
